臺灣臺北地方法院交通事件裁定　　　　96年度交聲字第1130號
原處分機關　交通部公路總局臺北區監理所板橋監理站
異　議　人
即受處分人　甲○○
　　　　　　　　　　號9樓
上列受處分人因違反道路交通管理處罰條例事件，對於交通部公
路總局臺北區監理所板橋監理站於中華民國96年9月5日，以板監
裁字裁41─1AB716631 號裁決處分不服，而聲明異議，本院裁定
如下：
    主    文
原處分撤銷。
甲○○不罰。
    理  由
一、聲明異議意旨略以：異議人即受處分人甲○○所有車號BCJ-
    018重型機車於民國96年7月31日上午11時44分許，在臺北市
    ○○路109號對面（約市○○道與塔城街交叉口）之人行道
    設有50公尺長之機車停放處旁停車無訛，惟本件違規告發人
    係臺北市停車管理處，依法應無執行違規舉發之權責，且本
    件違規舉發地點即上開人行道設有50公尺長之機車停放處及
    其附近地區亦無設立禁止停車標誌，再者上開50公尺長之機
    車停放處，同時亦出現一公尺長之非停車區，更甚者，政府
    公共設施維護不佳，油漆脫落不清，致停車區標線顏色與地
    磚相近，加以無界樁明顯區隔，致形成套殺百姓之違規陷阱
    ，極容易遭民眾誤停，或遭第三人蓄意移出停車格外等情節
    ，爰對原處分不服，依法聲明異議，請求依法撤銷原處分等
    語。
二、原處分機關以：受處分人甲○○所有車號BCJ-018 號重型機
    車於民國96年7月31日上午11時44分許，在臺北市○○路109
    號，經臺北市停車管理處逕行舉發「在設有禁止停車標誌之
    處所停車」之違規，經原處分機關交通部公路總局臺北區監
    理所板橋監理站於96年9月5日以板監裁字裁41─1AB716 631
    號裁決處分，依違反道路交通管理處罰條例56條第1項第4款
    規定，裁處罰鍰新台幣（下同）600元等語。
三、按行為人有違反道路交通管理處罰條例所指之情形，應填製
    舉發違反道路交通管理事件通知單，並於被通知人欄予以勾
    記，若係逕行舉發者，應按已查明之資料填註車牌號碼、車
    輛種類、車主姓名或地址，並於通知單上方空白處加註逕行
    舉發之文字後，由舉發機關送達被通知人，違反道路交通管
    理事件統一裁罰標準及處理細則 (下稱處理細則)第11條第1
    項第4 款規定甚明；又處理上開事件有關文書送達之程序，
    應依行政程序法之規定，處理細則第5 條亦定有明文，而依
    行政程序法第100條及第110條規定，舉發通知單既為書面處
    分，即應合法送達受處分人始生效力。舉發通知單如未合法
    送達受處分人，受處分人於裁決前既無從申訴及表示意見，
    亦無法到案聽候裁決或主動繳納罰款，於此情形下，裁決機
    關逕為處分，其處分自非適法，為保障受處分人權益，自應
    撤銷裁決處分，由原舉發機關（或由裁決機關代為）重行送
    達舉發通知單，以資適法。次按法院受理交通事件，準用刑
    事訴訟法之規定，道路交通管理處罰條例第89條前段定有明
    文。又犯罪事實應依證據認定之，無證據不得認定犯罪事實
    ，並為刑事訴訟法第154條第2項所明定；而認定犯罪事實所
    憑之證據，雖不以直接證據為限，間接證據亦包括在內；然
    無論直接或間接證據，其為訴訟上之證明，須於通常一般之
    人均不致於有所懷疑，而得確信其為真實之程度者，始得據
    之為有罪之認定，倘其證明尚未達到此一程度，而有合理性
    懷疑之存在時，即應由法院諭知被告無罪之判決，復有最高
    法院76年台上字第4986號判例意旨可資參照。從而，法院於
    審理行為人違反道路交通管理處罰條例案件時，如調查證據
    之結果不足使法院確信行為人有為原處分所指之事實，而仍
    有合理懷疑時，法院即應基於罪疑唯輕之原則為有利於行為
    人之解釋，作對行為人有利之認定，即應撤銷原處分而諭知
    不罰，合先敘明。
四、經查，原處分機關以異議人於上揭時地「在設有禁止停車標
    誌之處所停車」之違規事實，而依違反道路交通管理處罰條
    例56條第1項第4款規定，裁處異議人罰鍰新台幣（下同）60
    0 元之事實，有臺北市停車管理處96年11月26日函及其檢附
    臺北市政府交通局96年11月20日補發本件舉發違反道路交通
    管理事件通知單、交通部公路總局臺北區監理所板橋監理站
    96年9月7日及同年12月5 日函、交通部公路總局臺北區監理
    所板橋監理站96年9月5日違反道路交通管理事件裁決書、96
    年9月11日14時40分送達證書、違規告發照片1張、作業人員
    乙○○製作告發單單號：1AB716631基本資料1紙在卷可稽。
    是本件異議人之違規地點：臺北市○○路、舉發違規事實：
    「在設有禁止停車標誌之處所停車」等情，洵堪認定。然查
    ，臺北市政府交通局96年11月20日補發本件舉發違反道路交
    通管理事件通知單，核與原處分機關即交通部公路總局臺北
    區監理所板橋監理站所板橋監理站96年9月5日違反道路交通
    管理事件裁決書間，二者時間核對比較得出本件係先有裁決
    書，事後才有舉發違反道路交通管理事件通知單，有上開補
    發本件舉發違反道路交通管理事件通知單、裁決書在卷可徵
    ，是本院依職函查及遍觀全卷，均未見原始舉發違反道路交
    通管理事件通知單，亦未見上開通知單有合法送達於異議人
    之任何文件資料依據，再者，本件臺北市政府交通局96年11
    月20日舉發違反道路交通管理事件通知單正面係蓋有「補發
    」戳記印文一枚，足見本案於96年9月5日上開裁決書製作完
    成前，尚未有原始舉發違反道路交通管理事件通知單之製作
    ，更甚者，本件無上開原始通知單自無從合法送達，應堪認
    定。再舉發違反道路交通管理事件通知單係特定之違規人是
    否已受有裁決前申訴及表示意見機制保障之證明，本院向原
    處分機關查證後，仍未見含有特定違規事實內容之96年9 月
    5 日上開裁決書製作完成前之本件舉發違反道路交通管理事
    件通知單可查，自無從得知受處分人是否已受行政程序法第
    100條及第110條等程序性保障規定，是本件受處分人於裁決
    前既無從申訴及表示意見，而裁決機關逕為處分，其處分自
    非適法，為保障受處分人權益，自應撤銷裁決處分。末查，
    上開違規告發照片1 張所示位置，並無任何禁止停車標誌之
    設置；此外，復查無其他積極證據足資證明異議人確有「在
    設有禁止停車標誌之處所停車」之違規行為，揆諸上揭規定
    ，本院認本件異議人違規之事實並不能證明，原處分機關之
    裁罰容有違誤，本件異議為有理由，原處分應予撤銷，另諭
    知異議人不罰。
據上論斷，應依道路交通案件處理辦法第20條，裁定如主文。
中　　華　　民　　國　　96　　年　12　    月    12　　日
　　　　　      　交通法庭    法　官　  施添寶
以上正本證明與原本無異。
如不服本裁定，應於裁定送達後5 日內，向本院提出抗告書狀。
                              書記官    陳弘文
中　　華　　民　　國　　96　　年　12　    月    19　　日
